最高法院民事裁定　　　　　　九十四年度台抗字第一一一六號
　　抗　告　人　甲○○
　　訴訟代理人　王淑琍律師
上列抗告人因與相對人乙○○等間聲請撤銷假扣押事件，對於中
華民國九十四年九月六日台灣高等法院台中分院裁定（九十四年
度聲第七九號），提起抗告，本院裁定如下：
    主  文
抗告駁回。
抗告訴訟費用由抗告人負擔。
    理  由
本件原法院以：原債權人即相對人之被繼承人羅葉金蘭於民國八
十二年二月間，以台灣台中地方法院八十二年度全字第四０八號
假扣押裁定，對抗告人所有系爭房地實施假扣押執行，經執行法
院即台灣台中地方法院（下稱台中地院）以八十二年度執全字第
二九七號執行，並囑託台中市中山地政事務所為假扣押查封登記
。債權人羅葉金蘭復於八十三年初以其對抗告人之第一審本案勝
訴判決（即台灣台北地方法院八十二年度訴字第七九０號判決）
向該地院聲請假執行，由執行法院以八十三年度執字第三四七號
執行案調前述八十二年度執全字第二九七號假扣押執行卷宗強制
執行，嗣因鑑價結果不足清償第一順位抵押權人彰化商業銀行股
份有限公司之債權，羅葉金蘭遂具狀撤回假執行之聲請，並特別
聲明欲永久保持假扣押等情，經調閱前開各卷審閱無誤。次查，
羅葉金蘭對抗告人所提侵權行為損害賠償請求權，即台灣台北地
方法院八十二年度訴字第七九０號案件，歷經三審（即最高法院
八十六年度台上字第二七二０號）判決勝訴確定，並判命抗告人
應給付原債權人羅葉金蘭（即相對人之被繼承人）新台幣（下同
）一百七十四萬零三百四十元本息，亦經調閱該歷審卷宗無誤。
又按假扣押之原因消滅或其他命假扣押之情事變更者，債務人得
聲請撤銷假扣押裁定，民事訴訟法第五百三十條第一項固定有明
文。惟該條條文所謂「假扣押原因消滅」，即已無日後不能強制
執行或甚難執行之虞之謂；所謂「其他命假扣押之情事變更」，
指債權人依假扣押保全之請求已經消滅或經本案判決予以否定或
已喪失其請求假扣押之權利各情形而言。查本件相對人之本案訴
訟業經最高法院八十六年度台上字第二七二０號判決勝訴確定，
如前所述，抗告人既須依該確定判決內容履行其債務，顯難認為
假扣押之原因消滅或其他命假扣押之情事變更，且假扣押查封之
效果，僅係禁止債務人之處分，並不禁止其使用收益。如一旦啟
封，抗告人即得自由移轉所有權，相對人之債權則未獲滿足清償
，而於不動產價格仍時有波動之今日，應認該債權仍有日後不能
強制執行或甚難強制執行之虞情事存在。至相對人之請求權是否
因罹於五年時效而消滅，乃實体法上問題，非執行法院所得審究
。再者，本件債權人撤回假執行時已明示不撤回假扣押執行，嗣
後死亡，本件假扣押執行是否為其繼承人所知悉，亦未可知，自
不能因相對人等已承受本案訴訟並取得終局判決之執行名義而謂
對抗告人有權利濫用情形。台中地院及抗告法院駁回抗告人聲請
撤銷系爭假扣押及其抗告之裁定，並無適用法規顯有錯誤。從而
抗告人對抗告法院之裁定提起再抗告，不應准許云云，經核於法
洵無違誤。抗告意旨，指摘原裁定不當，求予廢棄，非有理由。
據上論結，本件抗告為無理由。依民事訴訟法第四百九十五條之
一第一項、第四百四十九條第一項、第九十五條、第七十八條，
裁定如主文。
中　　華　　民　　國　九十四　年   十二 　月    八　　日
                      最高法院民事第八庭
                          審判長法官  朱　建　男
                                法官  顏　南　全
                                法官  許　澍　林
                                法官  袁　靜　文
                                法官  鄭　傑　夫
      本件正本證明與原本無異
                                      書  記  官
中　　華　　民　　國　九十四　年   十二 　月  二十一  日
                                                  ｍ
